【裁判字號】    89,上易,523
【裁判日期】    890412
【裁判案由】    過失傷害
【裁判全文】
臺灣高等法院臺南分院刑事判決              八十九年度上易字第五二三號    Ｇ
      上  訴  人
      即自訴人    甲  ○  ○
      上  訴  人
      即  被  告  乙  ○  ○
右上訴人因被告過失傷害案件，不服臺灣雲林地方法院八十八年度自字第一一０號中
華民國八十九年一月十三日第一審判決（移送併辦案號：臺灣雲林地方法院檢察署八
十八年度偵字第五一六七號），提起上訴，本院判決如左：
      主      文
上訴駁回。
      事      實
一、乙○○係琮元企業社吊車司機，為從事駕駛操作吊車業務之人，於民國（下同）
    八十八年三月二十九日上午九時許，在雲林縣土庫鎮○○段東西向快速道路十八
    公里處，駕駛該企業社吊車欲進入工地，並由該企業社工人甲○○、魏長武指揮
    交通，因車尾過高，無法通過空中電纜線，乙○○乃暫停操作，並囑甲○○自吊
    車駕駛座前面爬上吊車，穿過龍門架，至吊車後側引擎室上面撐高電纜線，乙○
    ○原應注意再次操作吊車前，先令甲○○站立妥當，並扶住吊車上安全支架，而
    依當時情形，並非不能注意，適甲○○爬上吊車穿越龍門架，亦疏未注意雙手不
    得攀扶吊車之鋼索、輪軸等危險機械位置，而以左手扶住輪軸穿越龍門架之際，
    乙○○啟動吊車，鋼索、輪軸轉動，致碾斷甲○○左手第二指至第五指，毀敗左
    上肢機能之重傷害。
二、案經被害人甲○○提起自訴，暨台灣雲林地方法院檢察署檢察官併案審理。
    理      由
一、訊據上訴人即被告乙○○固不否認伊為職業吊車司機，於右開時地駕駛吊車，叫
    自訴人爬上吊車，將障礙物撐高，於操作過程致甲○○受傷之事實，惟矢口否認
    有過失責任，辯稱：吊車上有許多地方可以攀扶，包括龍門架係固定不動，但轉
    軸、輪軸係活動，自訴人不應抓鋼索云云。然查：
  (一)右開事實業據被害人甲○○於偵查及本院審理中指訴綦詳，並有診斷證明書二紙
    、送醫時左手照片五幀、手術後照片二幀在卷可稽。且自訴人因本件攀扶吊車發
    生意外，於八十八年三月二十九日林口長庚醫院急診就醫，並接受顯微手術治療
    （重植食指、中指、無明指、小指），由八十八年三月三十日至同年四月九日經
    顯微手術加護病房觀察，因重植手術失敗，於八十八年四月九日接受左手第二、
    三、四、五指截肢手術，自訴人目前左手部分只剩拇指，而無其餘四指等情，已
    據上開診斷證明書載明，且有該醫院八十八年十月二十六日長庚院法字第○五
    九四號函附偵查卷可稽，自訴人指訴左手第二至第五指因吊車輪軸壓砸截肢乙節
    ，應信屬實。
  (二)又據證人魏長武證稱：「（問：八十八年三月二十九日上午九時在土庫的快速道
    路自訴人之左手被吊車碾斷手指，你是否在場？）有，那時我也在那邊工作。當
    時吊車在東邊要過馬路到西邊，我跟甲○○在北邊要指揮交通，因為有一些電線
    在空中，被告要自訴人上吊車把空中的電纜線撐高，自訴人腳站在引擎蓋上面，
    手扶著輪軸的部分，『甲○○沒說好』，乙○○就把吊車就向前開。」等語，核
    與自訴人所述：「我當時一隻手扶著轉軸，是要走到龍門架得後面，本來車子是
    靜止的，沒想到在我扶著的時候車子開動，轉軸就跟著走了。」等語吻合（均見
    原審八十八年十二月三日筆錄），可見被告未取得受其指示爬上吊車之自訴人之
    充分聯繫回應之前，即遽爾啟動吊車，致轉軸轉動，壓砸自訴人第二指至第五指
    。
  (三)按被告乙○○為職業吊車駕駛人，對於其所駕駛之吊車於操作過程中，除對其前
    後左右車輛、行人具危險性外，因吊車高度甚高，其高架及鋼索、輪軸對於空中
    物品，及爬上吊車撐高電線者，亦有相當危險，被告對此應知之甚稔。且依當時
    情形，並非不能注意。然被告疏未注意吊車上有自訴人站立之情形，在與吊車上
    協助者充分聯繫前，遽爾啟動吊車，致發生本件傷害結果，難謂無過失。雖然自
    訴人自承曾駕駛小型吊車，知其危險等語，其仍於右開時地攀扶不應攀扶之轉軸
    ，本院因認自訴人亦有過失，然不能減免被告過失刑責。而自訴人確因本件意外
    受傷，前已敘及，則被告之過失行為與被害人受傷之間，顯有相當因果關係，被
    告猶以前詞置辯，核屬事後卸責之詞，並非可取，本件事證明確，被告過失犯行
    堪以認定。
二、按手之作用全在於指，被告過失碾斷自訴人左手第二至第五指，其餘唯一之拇指
    即失其效用，自不能謂非達於毀敗一肢機能之重傷程度。又被告以駕駛吊車為其
    業務，於執行業務中駕駛吊車肇事，致人重傷，核被告乙○○所為，係犯刑法第
    二百八十四條第二項後段之罪。原審援引刑事訴訟法第三百四十三條、第二百九
    十九條第一項前段，刑法第二百八十四條第二項後段，罰金罰鍰提高標準條例第
    一條前段之規定，並參酌被告前未有任何前科紀錄，素行良好，被害人亦有過失
    ，但被告未與被害人和解，且否認犯行，態度不佳等一切情狀，量處有期徒刑八
    月。本院經核其認事用法，均無不當，量刑亦稱妥適。被告上訴意旨，猶執前詞
    ，空言否認犯罪，及自訴人上訴意旨指摘原判決量刑過輕不當，為無理由，均應
    予駁回。
三、被告經合法傳喚，無正當理由不到庭，爰不待其陳述逕行判決。
據上論斷，應依刑事訴訟法第三百六十八條、第三百七十一條，判決如主文。
中    華    民    國      八十九      年      四      月      十二      日
                                  臺灣高等法院臺南分院刑事第六庭
                                      審判長法官  林    金    村
                                            法官  戴    勝    利
                                            法官  顏    基    典
右正本證明與原本無異。
不得上訴。
                                      法院書記官  呂    嘉    文
中    華    民    國      八十九      年      四      月     十四       日
附錄本判決論罪科刑法條：
刑法第二百八十四條：
因過失傷害人者，處六月以下有期徒刑、拘役或五百元以下罰金，致重傷者，處一年
以下有期徒刑、拘役或五百元以下罰金。
從事業務之人，因業務上之過失傷人害者，處一年以下有期徒刑、拘役或一千元以下
罰金，致重傷者，處三年以下有期徒刑、拘役或二千元以下罰金。


司法院資訊處製作；財團法人民間司法改革基金會備份。
